【裁判字號】    97,訴,2591
【裁判日期】    971231
【裁判案由】    妨害自由
【裁判全文】
臺灣彰化地方法院刑事判決              97年度訴字第2591號
公  訴  人  臺灣彰化地方法院檢察署檢察官
被      告  甲○○
            乙○○
上列被告等因妨害自由案件，經檢察官提起公訴（97年度偵字第
2569號），本院依簡式審判程序判決如下：
    主    文
甲○○共同犯剝奪他人行動自由罪，累犯，處有期徒刑月，如
易科罰金，以新臺幣壹仟元折算壹日。
乙○○共同犯剝奪他人行動自由罪，累犯，處有期徒刑月，如
易科罰金，以新臺幣壹仟元折算壹日。
    事    實
一、甲○○前因連續施用第一級毒品案件，經本院於民國（下同
    ）93年6 月28日，以93年度訴字第402 號判決判處有期徒刑
    8 月確定，經入監服刑後，於94年4 月22日因縮短刑期執行
    完畢出監。乙○○前因施用第一級毒品案件，經臺灣臺中地
    方法院於95年6 月22日，以95年度訴字第1049號判決判處有
    期徒刑9 月確定；又因施用第一級毒品案件，經臺灣南投地
    方法院於95年12月14日，以95年度訴字第636 號判決判處有
    期徒刑7 月確定、再以96年度聲減字第313 號裁定減為有期
    徒刑3 月又15日確定；上開罪刑，經入監接續執行後，於96
    年7 月22日徒刑執行完畢。詎猶不知悔改，甲○○（施用毒
    品部分，另案偵查中）因前曾與陳瑞郎共同出資新臺幣（下
    同）6,600 元，與丙○○（施用毒品部分，另案偵查中）合
    資購買毒品，卻遭丙○○以藥頭遭警方查緝為由，非但未將
    毒品交予甲○○，且未將甲○○前開所為之出資金額返還，
    甲○○為取回上開6,600 元，乃於97年3 月14日下午3 時許
    ，先以其所持用之門號0000-000000 號手機，撥打電話予手
    機門號為0000-000000 號之丙○○，向丙○○表示要再度出
    資一起購買毒品，相約在位於彰化縣社頭鄉○○村○○路○
    段147 巷口之「萊爾富便利商店」前見面，再邀同友人丁○○（本院另行審結）、乙○○，由丁○○駕駛不知情之甲○○妻子所有之車牌號碼QV-7955 號自小客車搭載甲○○、乙○○，一起前往上址。丙○○見甲○○等3 人到達後，乃坐
    入前揭自小客車後座，並於甲○○開口向丙○○要求返還
    6,600 元時，表示身上沒有帶錢，而準備打開車門離去，未
    料此際，甲○○、丁○○、乙○○竟共同基於妨害自由之犯
    意聯絡，由丁○○將車停靠於路邊後，由原坐於副駕駛座之
    甲○○下車、改坐至副駕駛座後方位子，而與原坐於駕駛座
    後方之乙○○，共同將丙○○夾在車輛後座中間，使丙○○
    無法下車，非法剝奪丙○○之行動自由達近30分鐘，期間，
    甲○○、丁○○、乙○○並於要求丙○○拿出身上現金之拉
    扯過程中，造成丙○○受有臉部及其他身體部位挫傷之傷害
    。嗣丙○○以隨身攜帶之手機2 支（均不含SIM 卡）及現金
    2,100 元用以抵償上揭甲○○所稱之欠款，甲○○、丁○○
    、乙○○始在彰化縣社頭鄉○○路靠近田中崁頂附近之路邊
    釋放丙○○，後經丙○○向警方報案後，為警先於97年3 月
    15日下午1 時50分許，在甲○○位於南投縣名間鄉赤水村皮
    仔寮巷10號住處，搜索查獲丙○○前開所有之NEC 廠牌銀色
    手機1 支扣案（業經丙○○領回），再於97年3 月15日下午
    5 時50分許，在丁○○位於南投縣南投市○○路○ 段568 巷
    47號之住處，查扣丙○○前開所有之ZIKOM 廠牌Z-800 型白
    色手機1 支（業經丙○○領回），始知上情。
二、案經彰化縣警察局田中分局報請臺灣彰化地方法院檢察署檢
    察官偵查起訴。
    理    由
一、除被告所犯為死刑、無期徒刑、最輕本刑為3 年以上有期徒
    刑之罪或高等法院管轄第1審案件者外，於前條第1項程序進
    行中，被告先就被訴事實為有罪之陳述時，審判長得告知被
    告簡式審判程序之旨，並聽取當事人、代理人、辯護人及輔
    佐人之意見後，裁定進行簡式審判程序；除簡式審判程序及
    簡易程序案件外，第1審應行合議審判，刑事訴訟法第273條
    之1 第1 項、第284 條之1 分別定有明文。本件被告甲○○
    、乙○○所涉係死刑、無期徒刑、最輕本刑為3 年以上有期
    徒刑之罪或高等法院管轄第1 審案件以外之罪，並於本院行
    準備程序時就被訴事實為有罪之陳述，本院合議庭依前揭規
    定，經評議結果，裁定改由受命法官獨任行簡式審判程序，
    合先敘明。
二、上開事實，業據被告甲○○、乙○○於本院準備程序、審理
    時坦承不諱（見本院97年度訴字第2591號卷第164 、167-16
    9 頁），核與證人即被害人丙○○於警詢、偵訊中所為之證
    述大致相符（見彰化縣警察局田中分局田警分偵字第096000
    4472號卷第12、13頁，臺灣彰化地方法院檢察署97年度偵字
    第2569 號卷第40、41頁），並有門號0000000000、0000000
    000 號通聯資料查詢回覆各1 份、彰化縣警察局田中分局內
    安派出所贓物認領保管單、建元醫院診斷證明書各1 紙、照
    片16張附卷可稽（見臺灣彰化地方法院檢察署97年度偵字第
    2569號卷第54-112頁，彰化縣警察局田中分局田警分偵字第
    0960004472號卷第25、26、45-52 頁），足認被告甲○○、
    乙○○之自白與事實相合，應堪採信，本件事證明確，被告
    甲○○、乙○○2 人之犯行均洵堪認定，應予依法論科。
三、按所謂「剝奪人之行動自由」，係指不法拘束他人之身體，
    使其進退行止不得自主自由之謂（最高法院90年度臺上字第
    1661號刑事判決意旨參照）。次按刑法第302 條之妨害自由
    罪，原包括私禁及以其他非法方法剝奪人之行動自由而言，
    所謂非法方法，當包括強暴、脅迫等情事在內，若以水果刀
    強押被害人上其所駕駛之自用轎車，剝奪其行動自由，並於
    車行途中，被害人要求迴車，並表示如不迴車，即跳車云云
    ，而於妨害自由行為繼續中，嚇稱如跳車即予輾死等語，自
    屬包含於妨害被害人行動自由之同一意念之中，縱其所為，
    合於刑法第305 條恐嚇危害安全之情形，仍應視為剝奪行動
    自由之部分行為，不另構成該條之罪（最高法院74年臺上字
    第3404號判例、95年度臺上字第4212號判決意旨參照）。再
    者以強暴之方法剝奪人之行動自由時，若於實施強暴行為之
    過程中，致被害人受有傷害，乃施強暴之當然結果，固不另
    論傷害罪。是以被告甲○○、乙○○於剝奪被害人丙○○行
    動自由之拉扯過程中，造成被害人丙○○受有臉部及其他身
    體部位挫傷之傷害，仍應視為剝奪行動自由之部分行為，不
    再論罪。
四、核被告甲○○、乙○○所為，分別係犯刑法第302 條第1 項
    之剝奪他人行動自由罪。被告甲○○、乙○○2 人間，就前
    開犯行，有犯意聯絡及行為分擔，為共同正犯。另查被告甲○○前因連續施用第一級毒品案件，經本院於93年6 月28日
    以93年度訴字第402 號判決判處有期徒刑8 月確定，並經入
    監服刑後，於94年4 月22日因縮短刑期執行完畢出監。被告
    乙○○前因施用第一級毒品案件，經臺灣臺中地方法院於95
    年6 月22日，以95年度訴字第1049號判決判處有期徒刑9 月
    確定；又因施用第一級毒品案件，經臺灣南投地方法院於95
    年12月14日，以95年度訴字第636 號判決判處有期徒刑7 月
    確定、再以96年度聲減字第313 號裁定減為有期徒刑3 月又
    15日確定；上開罪刑，經入監接續執行後，於96年7 月23日
    徒刑執行完畢出監。有臺灣高等法院被告前案紀錄表、臺灣
    彰化地方法院檢察署刑案資料查註查紀錄表各2 份附卷可考
    ，被告甲○○、乙○○均於有期徒刑執行完畢後，5 年內故
    意再犯本件有期徒刑以上之罪，均為累犯，應各依刑法第47
    條第1 項之規定加重其刑。爰審酌被告甲○○、乙○○之素
    行非佳，竟不思循正當方式要求返還財物，而以強暴、脅迫
    之方法，剝奪他人行動自由，嚴重危害良善風俗及社會治安
    ，惟念及其等犯後終能坦承犯行等一切情狀，分別量處如主
    文所示之刑，並各諭知易科罰金之折算標準。末本件被告甲○○、乙○○犯罪時間均係在96年4 月24日以後，並不符合
    中華民國96年罪犯減刑條例所定之減刑要件，尚無依該條例
    規定予以減刑之餘地。
據上論斷，應依刑事訴訟法第273 條之1第1項、第299條第1項前
段，刑法第28 條、第302 條第1 項、第47條第1 項、第41條第1
項前段，刑法施行法第1 條之1 第1 項、第2 項前段，判決如主
文。
本案經檢察官蔡明達到庭執行職務。
中    華    民    國    97    年    12    月    31    日
                  刑事第四庭      法  官  林秉暉
以上正本證明與原本無異。
如不服本判決應於收受判決後10日內向本院提出上訴書狀，並應
敘述具體理由; 其未敘述上訴理由者，應於上訴期間屆滿後20日
內向本院補提理由書（均須按他造當事人之人數附繕本）「切勿
逕送上級法院」。
告訴人或被害人對於判決如有不服具備理由請求檢察官上訴者，
其上訴期間之計算係以檢察官收受判決正本之日期為準。
中    華    民    國    97    年    12    月    31    日
                                  書記官  張清秀
附錄本案論罪科刑法條全文：
中華民國刑法第302條
私行拘禁或以其他非法方法，剝奪人之行動自由者，處5 年以下
有期徒刑、拘役或300元以下罰金。
因而致人於死者，處無期徒刑或 7 年以上有期徒刑，致重傷者，
處3年以上10年以下有期徒刑。
第1項之未遂犯罰之。


司法院資訊處製作；財團法人民間司法改革基金會備份。
